【裁判字號】    97,上訴,2038
【裁判日期】    971030
【裁判案由】    偽造文書等
【裁判全文】
臺灣高等法院臺中分院刑事判決        97年度上訴字第2038號
上  訴  人
即  被  告  丙○○
                    現於臺灣台中看守所羈押中
選任辯護人  張奕群律師
上  訴  人
即  被  告  甲○○
                    現於臺灣台中看守所羈押中
選任辯護人  蘇若龍律師
選任辯護人  張績寶律師
上  訴  人
即  被  告  乙○○
                    現於臺灣台中看守所羈押中
上列上訴人因偽造文書等案件，不服臺灣彰化地方法院97年度訴
字第1682號中華民國97年6月27日第一審判決（起訴案號：臺灣
彰化地方法院檢察署97年度偵字第1899號、97偵緝字第233號）
，提起上訴，本院判決如下：
      主  文
原判決關於丙○○、甲○○、乙○○事實一之(一)、(二)行使偽造公
文書、僭行公務員職權及事實一之(三)、(四)、(五)、(六)暨定應執行刑
部分均撤銷。
丙○○犯如附表一所示之罪，各處如附表一所示之刑 (含主刑、
從刑)。
甲○○犯如附表一所示之罪，各處如附表一所示之刑 (含主刑、
從刑)。
乙○○犯如附表一所示之罪，各處如附表一所示之刑 (含主刑、
從刑)。
其他上訴駁回。
丙○○上訴駁回即事實一之(一)、(二)詐欺部分與撤銷改判部分所處
之刑，應執行有期徒刑肆年捌月。附表二所示之物沒收。
甲○○上訴駁回即事實一之(一)、(二)詐欺部分與撤銷改判部分所處
之刑，應執行有期徒刑年捌月。附表二所示之物沒收。
乙○○上訴駁回即事實一之(一)、(二)詐欺部分與撤銷改判部分所處
之刑，應執行有期徒刑年捌月。附表二所示之物沒收。
      犯罪事實
一、丙○○、甲○○、乙○○與陳勇旭（由檢察官另行偵辦中）
    及其他姓名年籍不詳之成年人共組電話詐騙集團，共同基於
    意圖為自己不法之所有、冒充公務員而行使其職權及行使偽
    造公文書之犯意聯絡，以撥打電話方式進行詐騙行為，先推
    由陳勇旭等詐騙集團成員在大陸地區假冒司法警察、戶政人
    員之名義，撥打電話與民眾聯繫，佯稱民眾名下之銀行帳戶
    涉及洗錢等不法情事，案件業已移交臺灣士林地方法院檢察
    署（下稱：士林地檢署）監管科偵辦，再由詐騙集團其他人
    員假冒士林地檢署鄭世揚檢察官之名義，以電話與民眾聯繫
    ，偽稱民眾名下之銀行帳戶業經凍結之方式，先後為下列犯
    行：
  (一)於97年2月19日上午10時許，由詐欺集團成員某成年男子假
    冒專案小組人員，向戊○○佯稱：你的身分證件遭人冒用貸
    款，需將帳戶內款項領出，交予專案人員處理，否則會遭凍
    結等語，使戊○○不疑有他，於同日上午前往提領新臺幣（
    下同）100萬元款項，並由該集團成員指派丙○○、甲○○
    、乙○○前往收取款項，甲○○乃駕駛車輛搭載丙○○、乙○○前往約定地點，另該集團某成年成員，在不詳地點，冒
    用士林地檢署監管科之名義，製作內容為該署監管科因戊○○涉嫌違反洗錢防治法，申請向檢察官鄭世揚繳交帳戶內資
    金100萬元以供清查之「台北士林地方法院檢察署監管科」
    公文1紙，並以偽造之「鄭世揚」及「檢察行政處鑑」印章
    蓋於其上 (各1枚)，及冒用士林地檢署監管科名義，製作內
    容為證明申請人戊○○繳交100萬元接受監管清查之「台北
    士林地檢署監管科收據」1紙，並以偽造之「鄭世揚」及「
    檢察行政處鑑」印章蓋於其上 (各1枚)，以此方式，偽造完
    成如附表二編號1、2所示公務員職務上所製作之文書2紙後
    ，再傳真至便利商店，由丙○○依電話指示前往收取後，丙○○等3人隨即持該2紙偽造公文書之傳真本，前往彰化縣彰
    化市○○街76號「陽明國中」前，並推由乙○○冒充士林地
    檢署書記官，向戊○○表示係受檢察官指派前來收取100萬
    元款項，並將上開偽造公文書之傳真2紙一併交予戊○○收
    執而加以行使，使戊○○陷於錯誤，遂將款項100萬元悉數
    交付予乙○○收執，足以生損害於戊○○、鄭世揚及士林地
    檢署。
  (二)於97年2月20日上午10時30分許，先由詐欺集團某成年女子
    假冒戶政事務所人員，向庚○○訛稱：你的身分證件遭冒用
    ，我們已經幫你報案了等語，緊接由另1成年男子假冒士林
    地檢署監管科檢察官鄭世揚，續向庚○○訛稱：你遭冒名開
    戶涉嫌詐騙，必須凍結個人財產，必須馬上提錢出來以供清
    查等語，另由詐欺集團某成年成員，在不詳地點，以不詳方
    式，製作內容為傳喚庚○○到庭之「臺灣臺北、士林地方法
    院檢察署刑事庭傳票」1紙，並以偽造之「臺灣台北地方法
    院檢察署印」公印及「檢察官鄭世揚傳票專用」、「書記官
    林世裕傳票專用」印章蓋於其上 (各1枚)；另以不詳方式，
    冒用士林地檢署監管科之名義，製作內容為該署監管科因庚○○涉嫌違反洗錢防治法，申請向檢察官鄭世揚繳交帳戶內
    資金200萬元以供清查之「台北士林地方法院檢察署監管科
    」公文1紙，並以偽造之「鄭世揚」及「檢察行政處鑑」印
    章蓋於其上 (各1枚)，及冒用士林地檢署監管科名義，製作
    內容為證明申請人庚○○繳交200萬元接受監管清查之「台
    北士林地檢署監管科收據」1紙，並以偽造之「鄭世揚」及
    「檢察行政處鑑」印章蓋於其上 (各1枚)，以此方式，偽造
    完成如附表二編號3、4、5所示公務員職務上所製作之文書
    後，即先傳真附表二編號3所示「臺灣台北、士林地方法院
    檢察署刑事庭傳票」予庚○○以取信之，足生損害於台灣台
    北地方法院檢察署、鄭世陽、林世裕，致使庚○○不疑有他
    ，於同日前往提領200萬元款項，該集團成員並指派丙○○
    、甲○○、乙○○前往收取款項，甲○○乃駕駛車輛搭載丙○○、乙○○先前往便利商店，由丙○○收取上開偽造之文
    書收據（如附表二編號4、5所示）之傳真後，丙○○等3人
    隨即接續持該偽造公文書之傳真本，於同日下午三時三十分
    許，前往彰化縣彰化市○○路532號「合作金庫銀行」前，
    仍推由乙○○冒充士林地檢署書記官，向庚○○表示係受檢
    察官指派前來收取200萬元款項，並將上開偽造公文書之傳
    真紙一併交予庚○○收執而予以行使，使庚○○陷於錯誤，
    遂將款項200萬元悉數交付予乙○○收執，足以生損害於庚○○、鄭世揚及士林地檢署。
  (三)於97年2月20日下午1時許，先由詐欺集團某成年女子假冒戶
    政事務所人員，向己○○○訛稱：你的身分證件遭冒用，必
    須報警處理等語，緊接由另1成年男子假冒警員賴隊長，續
    向己○○○訛稱：你在桃園涉犯刑案，為何未出庭，是否有
    存款可以解決此事等語，使己○○○不疑有他，於同日下午
    前往提領90萬元款項，該集團成員即指派丙○○、甲○○、
    乙○○前往收取款項，甲○○乃駕駛車輛搭載丙○○、乙○○先前往約定地點，另該集團某成年成員，在不詳地點，冒
    用士林地檢署監管科之名義，製作內容為該署監管科因己○○○涉嫌違反洗錢防治法，申請向檢察官鄭世揚繳交帳戶內
    資金90萬元以供清查之「台北士林地方法院檢察署監管科」
    公文1紙，並以偽造之「鄭世揚」及「檢察行政處鑑」印章
    蓋於其上 (各1枚)，及冒用士林地檢署監管科名義，製作內
    容為證明申請人己○○○繳交90萬元接受監管清查之「台北
    士林地檢署監管科收據」1紙，並以偽造之「鄭世揚」及「
    檢察行政處鑑」印章蓋於其上 (各1枚)，以此方式，偽造完
    成如附表二編號6、7所示公務員職務上所製作之文書2紙後
    ，再傳真至便利商店，由丙○○依電話指示前往收取後，丙○○等3人隨即於同日下午4時30分許持該2紙偽造公文書之
    傳真本，前往己○○○位於彰化縣彰化市○○路171號之住
    處，推由乙○○冒充士林地檢署書記官，向己○○○表示係
    受檢察官指派前來收取90萬元款項，並將上開偽造公文書之
    傳真2紙一併交予己○○○收執予以行使，使己○○○陷於
    錯誤，遂將款項90萬元悉數交付予乙○○，足以生損害於己○○○、鄭世揚及士林地檢署。
  (四)另於97年2月21日下午3時許，該詐欺集團某成年男子又假冒
    警員賴隊長，接續以同一事由詐騙己○○○，使己○○○不
    疑有他，於同日下午前往提領100萬元、45萬元款項，該集
    團成員仍指派丙○○、甲○○、乙○○前往收取款項，甲○○乃駕駛車輛搭載丙○○、乙○○先前往約定地點，並由該
    集團某成年成員，在不詳地點，冒用士林地檢署監管科之名
    義，製作內容為該署監管科因己○○○涉嫌違反洗錢防治法
    ，申請向檢察官鄭世揚繳交帳戶內資金90萬元以供清查之「
    台北士林地方法院檢察署監管科」公文1紙，並以偽造之「
    鄭世揚」及「檢察行政處鑑」印章蓋於其上 (各1枚)，及冒
    用士林地檢署監管科名義，製作內容為證明申請人己○○○
    繳交90萬元接受監管清查之「台北士林地檢署監管科收據」
    1 紙，並以偽造之「鄭世揚」及「檢察行政處鑑」印章蓋於
    其上 (各1枚)，以此方式，偽造完成如附表二編號8、9所示
    公務員職務上所製作之文書2紙後，再傳真至便利商店，由
    丙○○依電話指示前往收取後，丙○○等3人接續於同日下
    午4時30分許持該2紙偽造公文書之傳真本，前往己○○○位
    於彰化縣彰化市○○路171號之住處，推由乙○○冒充士林
    地檢署書記官，向己○○○表示係受檢察官指派前來收取
    145萬元款項，並將上開偽造公文書之傳真2紙一併交予己○○○收執予以行使，使己○○○陷於錯誤，遂將款項145萬
    元悉數交付予乙○○，足以生損害於己○○○、鄭世揚及士
    林地檢署。
  (五)於97年2月21日上午9時許，先由詐欺集團某成年女子假冒戶
    政事務所人員，向辛○訛稱：你有委託他人前來辦理遺失身
    分證，並已領取新的身分證件，若無此事，你的身分證件恐
    遭他人冒用，必須報警處理等語，緊接由另1成年男子假冒
    刑事警員並自稱「蔡明和」，續向辛○訛稱：你有1張傳票
    ，涉嫌參與洗錢之不法行為，你的帳戶將會遭到凍結，我們
    會替你求情，本件將由檢察官處理等語，另由詐欺集團某成
    年成員，在不詳地點，以不詳方式，製作內容為傳喚辛○到
    庭之「臺灣臺北、士林地方法院檢察署刑事庭傳票」1紙，
    並以偽造之「臺灣台北地方法院檢察署印」公印及「檢察官
    鄭世揚傳票專用」、「書記官林世裕傳票專用」印章蓋於其
    上(各1枚)；另以不詳方式，冒用士林地檢署監管科之名義
    ，製作內容為該署監管科因辛○涉嫌違反洗錢防治法，申請
    向檢察官鄭世揚繳交帳戶內資金200萬元以供清查之「台北
    士林地方法院檢察署監管科」公文1紙，並以偽造之「鄭世
    揚」及「檢察行政處鑑」印章蓋於其上 (各1枚)，及冒用士
    林地檢署監管科名義，製作內容為證明申請人辛○繳交200
    萬元接受監管清查之「台北士林地檢署監管科收據」1紙，
    並以偽造之「鄭世揚」及「檢察行政處鑑」印章蓋於其上 (
    各1枚)，以此方式，偽造完成如附表二編號10、11、12所示
    公務員職務上所製作之文書後，即先傳真附表二編號10所示
    「臺灣台北、士林地方法院檢察署刑事庭傳票」予辛○以取
    信辛○，足生損害於台灣台北地方法院檢察署、鄭世陽、林
    世裕，緊接又由另1成年男子假冒鄭世揚檢察官，再向辛○
    佯稱：你如果是冤枉的話，需將帳戶內款項提領出來充當證
    據，會派書記官去向你收款等語，致辛○不疑有他，於同日
    下午1時許前往提領199萬7755元款項，該集團成員並指派丙○○、甲○○、乙○○前往收取款項，甲○○乃駕駛車輛搭
    載丙○○、乙○○先前往便利商店，由丙○○收取上開偽造
    之文書收據（如附表二編號11、12所示）之傳真後，丙○○
    等3人隨即接續持該偽造公文書之傳真本，前往彰化縣彰化
    市○○路48號「第一銀行彰化分行」前，推由乙○○冒充士
    林地檢署書記官，向辛○表示係受檢察官指派前來收取款項
    ，並將上開傳真紙一併交予辛○收執而予以行使，使辛○陷
    於錯誤，遂將款項199萬7755元悉數交付予乙○○收執，足
    以生損害於辛○、鄭世揚及士林地檢署。
  (六)於97年2月22日上午9時許，該詐欺集團某成年男子假冒鄭世
    揚檢察官，接續向辛○佯稱：因為查到兆豐銀行行員涉嫌洩
    露客戶資料，希望你能充當誘餌，將你在兆豐銀行之存款領
    出來以協助辦案等語，致使辛○不疑有他，於同日上午10時
    10分前往提領177萬476元款項，該集團成員並指派丙○○、
    甲○○、乙○○前往收取款項，甲○○乃駕駛車輛搭載丙○○、乙○○先前往約定地點，另由該集團某成年成員，在不
    詳地點，冒用士林地檢署監管科之名義，製作內容為辛○申
    請向檢察官鄭世揚繳交帳戶內資金175萬元以供清查之「台
    北士林地方法院檢察署監管科」公文1紙，並以偽造之「鄭
    世揚」及「檢察行政處鑑」印章蓋於其上 (各1枚)，及冒用
    士林地檢署監管科名義，製作內容為證明申請人辛○繳交該
    款接受監管清查之「台北士林地檢署監管科收據」1紙，並
    以偽造之「鄭世揚」及「檢察行政處鑑」印章蓋於其上 (各
    1枚)，以此方式，偽造完成如附表二編號13、14所示公務員
    職務上所製作之文書1紙，再傳真至便利商店，由丙○○依
    電話指示前往收取後，丙○○等3人隨即接續持該紙偽造公
    文書之傳真本，前往彰化縣彰化市○○路「兆豐銀行」前，
    推由乙○○冒充士林地檢署書記官，向辛○表示係受檢察官
    指派前來收取款項，並將上開傳真紙一併交予辛○收執而加
    以行使，使辛○陷於錯誤，遂將款項177萬476元悉數交付予
    乙○○收執，足生損害於辛○、鄭世揚及士林地檢署。
二、丙○○等3 人得手後，再依陳勇旭之指示，由丙○○攜帶所
    詐得之款項至中壢交流道附近，轉交詐騙集團其他成員，或
    依陳勇旭之指示匯款至相關指定帳戶，渠3 人分得所詐取金
    額百分之五作為報酬，渠等先後詐騙戊○○、庚○○、己○○○、辛○等人，總計詐得911萬8231元。嗣因戊○○等人
    報警處理，經警先於97年2月23日2時許，在彰化縣彰化市○○路234號查獲甲○○與其不知情之女友謝佳芸，並扣得本
    件詐欺所得現金76000元、LG牌手機1支（使用門號0000-000
    000號）；且於97年2月23日下午2時許，在丙○○位於桃園
    縣中壢市○○里○○○街33號之住處拘提丙○○，並扣得本
    件詐欺所得現金22800元、SONY ERICSSON牌手機1支（使用
    門號0000-000000號）、跨行匯款申請書影本16張及郵局提
    款卡1張等物品；暨於97年4月21日上午3時許，在桃園縣中
    壢市○○路與元化路口通緝查獲乙○○，而循線查悉上情。
三、案經彰化縣警察局報請臺灣彰化地方法院檢察署檢察官偵查
    起訴。
      理  由
壹、證據能力部分：
    按被告以外之人於偵查中向檢察官所為之陳述，除顯有不可
    信之情況者外，得為證據；又被告以外之人於審判外之陳述
    ，雖不符前四條之規定，而經當事人於審判程序同意作為證
    據，法院審酌該言詞陳述或書面陳述作成時之情況，認為適
    當者，亦得為證據。當事人、代理人或辯護人於法院調查證
    據時，知有第一百五十九條第一項不得為證據之情形，而未
    於言詞辯論終結前聲明異議者，視為有前項之同意，刑事訴
    訟法第一百五十九條之一第二項、第一百五十九條之五分別
    定有明文。本件證人己○○○、庚○○於偵查中之證述，並
    無顯有不可信之情況，有證據能力，另被告、辯護人及檢察
    官對證人庚○○、戊○○、辛○、謝佳芸警訊中之證述，於
    本院審理時均無異議，本院審酌渠等警訊所述均出於渠等之
    自由意志，未受強暴、脅迫等情事，無何不當，均有證據能
    力。
貳、實體部分：
一、上開犯罪事實，迭據被告丙○○、甲○○、乙○○於警詢、
    偵查、原審及本院審理時坦承不諱，並有證人即被害人戊○○於97年2月19日警詢中，證人庚○○於97年2月20日警詢中
    、97年3月24日偵查中，證人己○○○於97年3月24日偵查中
    、本院97年10月9日審理時，證人辛○於97年3月1日警詢中
    、證人謝佳芸於97年2月23日警詢中之證述及帳戶交易明細
    表、中國信託商業銀行帳戶歷史交易查詢、高雄市第三信用
    合作社帳戶存摺往來明細查詢、如附表二所示之偽造「臺灣
    台北士林地方法院檢察署刑事庭傳票」（傳真接受本）、「
    台北士林地方法院檢察署監管科」（傳真接受本）、「台北
    士林地檢署監管科收據」（傳真接受本）、被告等人匯款地
    點照片、被告3人於97年2月20日下午3時34分許之動向照片6
    張等在卷暨詐欺所得76000元、LG牌手機1支（使用門號0000
    -000 000號）、詐欺所得22800元、SONYERIC SSON牌手機1
    支（使用門號0000-000000號）、跨行匯款申請書影本16張
    、郵局提款卡1張等物品扣案可資佐證，被告自白與事實相
    符，應可採信。綜上所述，本件事證已臻明確，被告丙○○
    、甲○○、乙○○3人上開犯行，均堪認定。
二、按刑法所謂公印，係指公署或公務員職務上所使用之印信而
    言；所謂公印或公印文，係專指表示公署或公務員資格之印
    信而言，即俗稱大印與小官印及其印文（最高法院22年度上
    字第1904號及69年度臺上字第693號判例意旨可資參照）；
    又按公印之形式凡符合印信條例規定之要件而製頒，無論為
    印、關防、職章、圖記，如足以表示其為公務主體之同一性
    者，均屬之（最高法院89年度臺上字第3155號判決意旨可參
    ）。而不符印信條例規定或不足以表示公署或公務員之資格
    之印文，如機關長官之簽名章僅屬於代替簽名用之普通印章
    ，即不得謂之公印（最高法院86年度臺上字第4631號判決意
    旨參照）；又與我國公務機關名銜不符之印文，難認為公印
    文（最高法院84年度臺上字第6118號判決意旨參照）。經查
    ，用以偽造如附表二所示公文書之印章，其中「鄭世揚」印
    章，係用於代替簽名之簽名章，「檢察行政處鑑」印章，因
    我國並無此政府單位，自無從認定為依印信條例所規定製頒
    之印信，「書記官林世裕傳票專用」、「檢察官鄭世揚傳票
    專用」等印章，僅係表示製發傳票之機關或人員名稱，並非
    用於表示公署或公務員之資格，亦非印信條例所規定製頒之
    印信，是前開印章皆與公印之要件不符，僅能論以通常印章
    ，所蓋之印文亦非公印文，偽造上開印章並蓋用，不能論以
    刑法218條第1項之偽造公印或公印文之罪，應論以刑法第
    217條偽造印文罪。而附表二所示偽造「臺灣台北士林地方
    法院檢察署刑事庭傳票」公文書上蓋用偽造之「臺灣台北地
    方法院檢察署印」印章，內容為我國檢察機關之正確名銜，
    樣式亦與政府機關官防（即俗稱大印）相符，顯係偽造上級
    機關製發之印信，以表示該機關之資格，揆諸前開說明，應
    論以刑法第218條偽造公印罪。又按公文書係指公務員職務
    上製作之文書，刑法第10條第3項定有明文；而刑法上偽造
    文書罪，係著重於保護公共信用之法益，即使該偽造文書所
    載名義製作人實無其人，而社會上一般人仍有誤信其為真正
    文書之危險，仍難阻卻犯罪之成立（最高法院54年度臺上字
    第1404號判例參照）。查附表二編號2、3、4至9、11至14所
    示之偽造公文書，雖均係以檢察署監管科之名義製作，惟檢
    察署實際上並無此一單位，然其內容均與犯罪偵查事項有關
    ，核與檢察署之業務相當，且一般人苟非熟知檢察組織，尚
    不足以分辨該單位是否實際存在，仍有誤信該等文書為公務
    員職務上所製作之真正文書之危險，堪認為偽造公文書；而
    附表二編號1、10所示之偽造傳票，為檢察官、書記官職務
    上製作之文書，自屬偽造公文書。
三、核被告丙○○等三人所為係犯刑法第二百十六條、二百十一
    條之行使偽造公文書罪及第一百五十八條第一項之僭行公務
    員職權罪、第三百三十九條第一項之詐欺取財罪，被告中三
    人與陳勇旭及其他詐欺集團姓名年籍不詳之成年人間有犯意
    聯絡及行為分擔，為共同正犯。被告等偽造「臺灣台北地方
    法院檢察署印」公印及「鄭世揚檢察官傳票專用」、「林世
    裕書記官傳票專用」、「檢察行政處鑑」及「鄭世揚」印章
    ，並持之蓋於偽造之「臺灣台北士林地方法院檢察署刑事庭
    傳票」、「臺北士林地方法院檢察署監管科」、「臺北士林
    地檢署監管科收據」等公文書上，係偽造該等公文書之部分
    行為，而偽造公文書之低度行為，則為行使之高度行為所吸
    收，均不另論科。又數行為於同時同地或密切接近之時地實
    施，侵害同一之法益，各行為之獨立性極為薄弱，依一般社
    會健全觀念，在時間差距上難以強行分開，在刑法評價上，
    以視為數個舉動之接續施行，合為包括一行為予以評價，較
    為合理，則屬接續犯；再學理上所稱之集合犯、接續犯，與
    修正前刑法第五十六條所定連續犯之區別，在於集合犯係一
    種構成要件類型，亦即立法者針對特定刑罰規範之構成要件
    ，已預設其本身係持續實行之複次行為，具備反覆、延續之
    行為特徵，將之總括或擬制成一個構成要件之「集合犯」行
    為；此種犯罪，以反覆實行為典型、常態之行為方式，具侵
    害法益之同一性，因刑法評價上為構成要件之行為單數，因
    而僅包括的成立一罪。其與接續犯之不同，在於接續犯所適
    用之構成要件行為文義本身並不具反覆實行之特質，非屬立
    法規範所定之構成要件類型，但個案情節另具時間及空間之
    緊密關聯之特性。是除集合犯外，每一種構成要件行為皆得
    以接續犯方式為之，因此集合犯亦有喻之為「法定接續犯」
    者。此與連續犯係指行為人在主觀上基於一個概括之犯意，
    而反覆實行客觀上可以獨立成罪之同一罪名之行為者，均尚
    屬有間 (最高法院八十六年台上字第三二九五號判例及九十
    六年度台上字第一四九四號判決參照)，被告等於事實一之
    (二)先後二次行使偽造公文書，旨在達詐欺取財之目的，時間
    密接，侵害同一法益，為接續犯，另於事實一之(三)(四)先後二
    次行使偽造公文書、僭行公務員職權及詐欺取財，事實一之
    (五)(六)先後三次行使偽造公文書、二次僭行公務員職權及詐欺
    取財，亦各時間密接，侵害同一法益，均為接續犯，各論以
    行使偽造公文書、僭行公務員職權及詐欺取財一罪，被告於
    事實一之(一)、(二)、(三)(四)及(五)(六)同時行使偽造公文書及僭行公
    務員職權，均係一行為同時觸犯二罪名，咸為想像競合犯，
    依刑法第五十五條前段規定，均從一重之行使偽造公文書罪
    處斷，各與所犯之詐欺取財罪間，犯意個別，構成要件互異
    ，應分論併罰。辯護人認應全部論以想像競合犯，再論以接
    續犯或集合犯一罪，並無理由。原審認被告等犯罪事證明確
    ，就事實一之(一)、(二)詐欺部分審酌被告等為犯罪之動機、手
    段及詐取之財物暨犯罪後之態度等一切情狀，依刑法第二十
    八條、第三百三十九條第一項，判處被告各有期徒刑一年、
    一年二月 (丙○○)及九月、十一月 (甲○○、乙○○)，核
    其此部分認事、用法、量刑均無不當，被告等以原審量刑過
    重及用法不當為由上訴，均無理由，咸應予駁回。原審就其
    他部分論罪科刑，固非無見，惟原審認被告等所犯冒充公務
    員行使職權、行使偽造私文書犯意個別，應分論併罰，尚有
    未洽，另原審未認犯罪事實一之(三)、(四)及一之(五)、(六)部分均
    係接續犯，未認犯罪事實一之(三)、(四)、(五)、(六)部分亦有行使
    偽造公文書，亦有未洽，被告等以原審量刑過重為由上訴雖
    無理由，然以原審判決用法不當為由上訴，則有理由，原審
    判決此部分既有如上未當之處，應由本院將原審此部分判決
    及定應執行刑部分撤銷改判。爰審酌被告丙○○前因犯同類
    型之詐欺案件遭查獲並經羈押，甫獲釋放出所，再犯本案，
    且由其找被告甲○○、乙○○共犯本案，惡性較重，並接受
    共犯陳勇旭電話指示犯案及指揮分配被告甲○○、乙○○作
    案之任務，並擔任匯款工作，被告甲○○負責開車搭載被告
    丙○○、乙○○至指定地點取款，被告乙○○負責下車並假
    冒書記官向被害人取款 (見九十七偵緝二三三號卷第十八頁
    、十九頁，一八九九號偵查卷第十二頁，彰化分局警訊卷第
    四頁、十五頁)，及被告等犯罪之動機在圖不法利得、詐騙
    之人數雖不多，惟詐騙金額高達9百多萬，詐騙之手段係利
    用民眾不熟稔司法程序，一時慌張而交付大筆辛苦所存積蓄
    ，造成被害人鉅大損失且求償無門，並嚴重破壞國家公權力
    機關之威信，暨犯後坦承罪行，迄未賠償被害人損害等一切
    情狀，分別量處如主文第二、三、四所示之刑，並與上訴駁
    回部分定其應執行刑。至(1)如附表二編號1至14所示偽造之
    「臺灣台北士林地方法院檢察署刑事庭傳票」（傳真接受本
    ）、偽造之「台北士林地方法院檢察署監管科」（傳真接受
    本）及「臺灣士林地檢署監管科收據」（傳真接受本），均
    為被告等與共犯所有供本件犯罪使用，業據被告三人供述在
    卷，然均已交付被害人庚○○、戊○○、己○○○、辛○，
    部分並經被害人庚○○、戊○○交付警察機關而附於本案警
    訊及偵查卷中 (並無證據足認其餘部分已滅失)，已非屬被
    告等人及被害人所有之物，然上開偽造之公文書上如附表二
    編號1至14所示偽造之「臺灣台北地方法院檢察署印」公印
    文及「檢察官鄭世揚傳票專用」、「書記官林世裕傳票專用
    」、「檢察行政處鑑」、「鄭世揚」等印文，仍應依刑法第
    219條規定沒收之。(2)偽造如附表二編號15至19所示之「臺
    灣台北地方法院檢察署印」公印及「檢察官鄭世揚傳票專用
    」印章、「書記官林世裕傳票專用」印章、「檢察行政處鑑
    」印章、「鄭世揚」印章各1枚，為被告等與共犯所有供犯
    罪使用之物，雖未扣案，然無證據證明業已滅失，依刑法第
    219條規定宣告沒收之。(3)如附表二編號20至24所示之詐欺
    所得76000元、LG牌手機1支（使用門號00 00-000000號）、
    詐欺所得22800元、SONY ERICSSON牌手機1支（使用門號
    0000-00 0000號）、及郵局提款卡1張，分別係被告丙○○
    、甲○○等人所有，供本案犯罪使用及因本案犯罪所得之物
    ，業據被告等人供承在卷，依刑法第38條第1項第2款、第3
    款規定宣告沒收。(4)至於警員於97年2月23日2時許，在彰化
    縣彰化市○○路234號查獲甲○○，所扣得之匯款單影本3張
    ，係同一內容，且匯款時間在97年1月18日，為本案詐欺犯
    罪之前，是被告等人堅稱與本案無關，尚非無憑；另於97年
    2月23日下午2時許，在丙○○位於桃園縣中壢市○○里○○○街33號之住處，所扣得之另2支行動電話、支票4張、委託
    匯款書4張、跨行匯款申請書29張、跨行匯款申請書影本16
    張、支票影本8張及電腦主機1臺，或分別係被告丙○○之朋
    友所有之物品，或為丙○○於網路上購物之匯款單據，或為
    平時使用之電話及電腦，被告等亦均否認與本案犯罪有涉，
    本院復查無其他積極證據足資證明上開扣案物品係被告等人
    供本案犯罪使用之物，且非違禁物，爰不予宣告沒收，附此
    敘明。
四、據上論斷，應依刑事訴訟法第369條第1項前段、第368條、
    第364條、第299條第1項前段、刑法第28條、第158條第1項
    、第216條、第211條、第339條第1項、第55條前段、第51條
    第5款、第38條第1項第2款、第3款、第219條、刑法施行法
    第1條之1第1項、第2項，判決如主文。
    本案經檢察官丁○○到庭執行職務。
中    華    民    國    97    年    10    月    30    日
            刑事第九庭    審判長法  官  江  德  千
                                法  官  許  旭  聖
                                法  官  康  應  龍
上列正本證明與原本無異。
如不服本判決應於收受送達後十日內，向本院提出上訴書狀，其
未敘述上訴之理由者，並得於提起上訴後十日內向本院補提理由
書(均須按他造當事人之人數附繕本)。
                                書記官  姚  錫  鈞
中    華    民    國    97    年    10    月    30    日
附表一
┌─┬───────┬──────────────────────┐
│編│犯罪事實      │主文                                        │
│號│              │                                            │
├─┼───────┼──────────────────────┤
│１│犯罪事實欄一之│丙○○共同行使偽造公文書，足以生損害於公眾及│
│  │(一)(不含上訴駁 │他人，處有期徒刑壹年陸月，附表二編號1、2、18│
│  │   回部分)    │、19所示之印章、印文均沒收。                │
│  │              │甲○○、乙○○共同行使偽造公文書，足以生損害│
│  │              │於公眾及他人，各處有期徒刑壹年肆月，附表二編│
│  │              │號1、2、18、19所示之印章、印文均沒收。      │
├─┼───────┼──────────────────────┤
│２│犯罪事實欄一之│丙○○共同行使偽造公文書，足以生損害於公眾及│
│  │(二) (不含上訴駁│他人，處有期徒刑壹年陸月，附表二編號3至5及15│
│  │    回部分)   │至19所示之印章、印文均沒收。                │
│  │              │甲○○、乙○○共同行使偽造公文書，足以生損害│
│  │              │於公眾及他人，各處有期徒刑壹年肆月，附表二編│
│  │              │號3至5及15至19所示之印章、印文均沒收。      │
├─┼───────┼──────────────────────┤
│３│犯罪事實欄一之│丙○○共同行使偽造公文書，足以生損害於公眾及│
│  │(三)、(四)        │他人，處有期徒刑壹年陸月，附表二編號6至9及18│
│  │              │、19所示之印章、印文均沒收；又共同意圖為自己│
│  │              │不法之所有，以詐術使人將本人之物交付，處有期│
│  │              │徒刑壹年拾月，附表二編號20至24所示之物均沒收│
│  │              │。                                          │
│  │              │甲○○、乙○○共同行使偽造公文書，足以生損害│
│  │              │於公眾及他人，各處有期徒刑壹年肆月，附表二編│
│  │              │號6至9及18、19所示之印章、印文均沒收；又共同│
│  │              │意圖為自己不法之所有，以詐術使人將本人之物交│
│  │              │付，各處有期徒刑壹年陸月，附表二編號20至24所│
│  │              │示之物均沒收。                              │
├─┼───────┼──────────────────────┤
│４│犯罪事實欄一之│丙○○共同行使偽造公文書，足以生損害於公眾及│
│  │(五)、(六)        │他人，處有期徒刑壹年陸月，附表二編號10至14及│
│  │              │15至19所示之印章、印文均沒收；又共同意圖為自│
│  │              │己不法之所有，以詐術使人將本人之物交付，處有│
│  │              │期徒刑貳年肆月，附表二編號20至24所示之物均沒│
│  │              │收。                                        │
│  │              │甲○○、乙○○共同行使偽造公文書，足以生損害│
│  │              │於公眾及他人，各處有期徒刑壹年肆月，附表二編│
│  │              │號10至14及15至19所示之印章、印文均沒收；又共│
│  │              │同意圖為自己不法之所有，以詐術使人將本人之物│
│  │              │交付，各處有期徒刑貳年，附表二編號20至24所示│
│  │              │之物均沒收。                                │
└─┴───────┴──────────────────────┘
附表二
┌─┬────────┬─────────┬─────────┐
│編│證物名稱        │其上偽造之印文    │  宣告沒收之物    │
│號│                │                  │                  │
├─┼────────┼─────────┼─────────┤
│１│偽造之「台北士林│「檢察行政處鑑」印│「檢察行政處鑑」印│
│  │地方法院檢察署監│文壹枚、「鄭世揚」│文壹枚、「鄭世揚」│
│  │管科」壹紙（傳真│印文壹枚          │印文壹枚          │
│  │接受本）        │                  │                  │
│  │【戊○○】      │                  │                  │
├─┼────────┼─────────┼─────────┤
│２│偽造之「台北士林│「檢察行政處鑑」印│「檢察行政處鑑」印│
│  │地檢署監管科收據│文壹枚、「鄭世揚」│文壹枚、「鄭世揚」│
│  │」壹紙（傳真接受│印文壹枚          │印文壹枚          │
│  │本）            │                  │                  │
│  │【戊○○】      │                  │                  │
├─┼────────┼─────────┼─────────┤
│３│偽造之「臺灣台北│「臺灣台北地方法院│「臺灣台北地方法院│
│  │士林地方法院檢察│檢察署印」公印文壹│檢察署印」公印文臺│
│  │署刑事庭傳票」壹│枚、「檢察官鄭世揚│枚、「檢察官鄭世揚│
│  │紙（傳真接受本）│傳票專用」印文壹枚│傳票專用」印文壹枚│
│  │【庚○○】      │、「書記官林世裕傳│、「書記官林世裕傳│
│  │                │票專用」印文壹枚  │票專用」印文壹枚  │
├─┼────────┼─────────┼─────────┤
│４│偽造之「台北士林│「檢察行政處鑑」印│「檢察行政處鑑」印│
│  │地方法院檢察署監│文壹枚、「鄭世揚」│文壹枚、「鄭世揚」│
│  │管科」壹紙（傳真│印文壹枚          │印文壹枚          │
│  │接受本）【庚○○│                  │                  │
│  │】              │                  │                  │
├─┼────────┼─────────┼─────────┤
│５│偽造之「台北士林│「檢察行政處鑑」印│「檢察行政處鑑」印│
│  │地檢署監管科收據│文壹枚、「鄭世揚」│文壹枚、「鄭世揚」│
│  │」壹紙（傳真接受│印文壹枚          │印文壹枚          │
│  │本）            │                  │                  │
│  │【庚○○】      │                  │                  │
├─┼────────┼─────────┼─────────┤
│６│偽造之「台北士林│「檢察行政處鑑」印│「檢察行政處鑑」印│
│  │地方法院檢察署監│文壹枚、「鄭世揚」│文壹枚、「鄭世揚」│
│  │管科」壹紙（傳真│印文壹枚          │印文壹枚          │
│  │接受本）        │                  │                  │
│  │【己○○○】    │                  │                  │
├─┼────────┼─────────┼─────────┤
│７│偽造之「台北士林│「檢察行政處鑑」印│「檢察行政處鑑」印│
│  │地檢署監管科收據│文壹枚、「鄭世揚」│文壹枚、「鄭世揚」│
│  │」壹紙（傳真接受│印文壹枚          │印文壹枚          │
│  │本）            │                  │                  │
│  │【己○○○】    │                  │                  │
├─┼────────┼─────────┼─────────┤
│８│偽造之「台北士林│「檢察行政處鑑」印│「檢察行政處鑑」印│
│  │地方法院檢察署監│文壹枚、「鄭世揚」│文壹枚、「鄭世揚」│
│  │管科」壹紙（傳真│印文壹枚          │印文壹枚          │
│  │接受本）        │                  │                  │
│  │【己○○○】    │                  │                  │
├─┼────────┼─────────┼─────────┤
│９│偽造之「台北士林│「檢察行政處鑑」印│「檢察行政處鑑」印│
│  │地檢署監管科收據│文壹枚、「鄭世揚」│文壹枚、「鄭世揚」│
│  │」壹紙（傳真接受│印文壹枚          │印文壹枚          │
│  │本）            │                  │                  │
│  │【己○○○】    │                  │                  │
├─┼────────┼─────────┼─────────┤
│１０│偽造之「臺灣台北│「臺灣台北地方法院│「臺灣台北地方法院│
│  │士林地方法院檢察│檢察署印」公印文壹│檢察署印」公印文臺│
│  │署刑事庭傳票」壹│枚、「檢察官鄭世揚│枚、「檢察官鄭世揚│
│  │紙（傳真接受本）│傳票專用」印文壹枚│傳票專用」印文壹枚│
│  │【辛○  】      │、「書記官林世裕傳│、「書記官林世裕傳│
│  │                │票專用」印文壹枚  │票專用」印文壹枚  │
├─┼────────┼─────────┼─────────┤
││偽造之「台北士林│「檢察行政處鑑」印│「檢察行政處鑑」印│
│  │地方法院檢察署監│文壹枚、「鄭世揚」│文壹枚、「鄭世揚」│
│  │管科」壹紙（傳真│印文壹枚          │印文壹枚          │
│  │接受本）【辛○】│                  │                  │
│  │                │                  │                  │
├─┼────────┼─────────┼─────────┤
││偽造之「台北士林│「檢察行政處鑑」印│「檢察行政處鑑」印│
│  │地檢署監管科收據│文壹枚、「鄭世揚」│文壹枚、「鄭世揚」│
│  │」壹紙（傳真接受│印文壹枚          │印文壹枚          │
│  │本）【辛○】    │                  │                  │
├─┼────────┼─────────┼─────────┤
││偽造之「台北士林│「檢察行政處鑑」印│「檢察行政處鑑」印│
│  │地方法院檢察署監│文壹枚、「鄭世揚」│文壹枚、「鄭世揚」│
│  │管科」壹紙（傳真│印文壹枚          │印文壹枚          │
│  │接受本）【辛○】│                  │                  │
│  │                │                  │                  │
│  │                │                  │                  │
├─┼────────┼─────────┼─────────┤
││偽造之「台北士林│「檢察行政處鑑」印│「檢察行政處鑑」印│
│  │地檢署監管科收據│文壹枚、「鄭世揚」│文壹枚、「鄭世揚」│
│  │」壹紙（傳真接受│印文壹枚          │印文壹枚          │
│  │本）【辛○】    │                  │                  │
├─┼────────┼─────────┼─────────┤
││偽造之「臺灣台北│                  │─偽造之「臺灣台北│
│  │地方法院檢察署印│                  │地方法院檢察署印」│
│  │」公印章壹枚    │                  │公印章壹枚        │
│  │                │                  │                  │
├─┼────────┼─────────┼─────────┤
││偽造之「檢察官鄭│                  │偽造之「檢察官鄭世│
│  │世揚傳票專用」印│                  │揚傳票專用」印章壹│
│  │章壹枚          │                  │枚                │
├─┼────────┼─────────┼─────────┤
││偽造之「書記官林│                  │偽造之「書記官林世│
│  │世裕傳票專用」印│                  │裕傳票專用」印章壹│
│  │章壹枚          │                  │枚                │
├─┼────────┼─────────┼─────────┤
││偽造之「檢察行政│                  │偽造之「檢察行政處│
│  │處鑑」印章壹枚  │                  │鑑」印章壹枚      │
├─┼────────┼─────────┼─────────┤
││偽造之「鄭世揚」│                  │偽造之「鄭世揚」簽│
│  │簽名章壹枚      │                  │名章壹枚          │
├─┼────────┼─────────┼─────────┤
││詐欺所得新臺幣  │                  │詐欺所得新臺幣    │
│  │76000 元        │                  │76000元           │
├─┼────────┼─────────┼─────────┤
││LG牌手機1 支    │                  │LG牌手機1支       │
│  │（使用門號0915- │                  │(使用門號0000-000 │
│  │109620號）      │                  │620號）           │
├─┼────────┼─────────┼─────────┤
││詐欺所得新臺幣  │                  │詐欺所得新臺幣    │
│  │22800 元        │                  │22800元           │
├─┼────────┼─────────┼─────────┤
││SONY ERICSSON 牌│                  │SONY ERICSSON 牌  │
│  │手機1支(使用門號│                  │手機1支(使用門號  │
│  │0000-000000 號）│                  │0000-000000號）   │
├─┼────────┼─────────┼─────────┤
││郵局提款卡1張   │                  │郵局提款卡1張     │
└─┴────────┴─────────┴─────────┘


司法院資訊處製作；財團法人民間司法改革基金會備份。
